【裁判字號】    97,訴緝,51
【裁判日期】    970530
【裁判案由】    恐嚇取財等
【裁判全文】
臺灣桃園地方法院刑事判決              97年度訴緝字第51號
公  訴  人  臺灣桃園地方法院檢察署檢察官
被      告  乙○○
上列被告因恐嚇取財等案件，經檢察官提起公訴（80年度偵字第
6992號、81年度偵字第1006號），本院判決如下：
    主  文
本件免訴。
    理  由
一、公訴意旨略以：被告乙○○明知林月華係有配偶之人，竟基
    於概括犯意，自民國八十年七月間某日起，連續在桃園縣桃
    園市區內之賓館，與林月華通姦；詎被告又意圖為自己不法
    之所有，並基於恐嚇取財之概括犯意，於同年八月五日以公
    佈此姦情為要脅，恐嚇林月華之配偶甲○○交付錢財，甲○
    ○因而心生畏懼，乃分二次交付新臺幣（下同）十萬元予被
    告，同年月八日，被告復以同一手法欲索取錢財三萬五千元
    ，因林月華阻止乃未得逞。因認被告涉有刑法第二百三十九
    條後段之相姦罪及同法第三百四十六條第一項之恐嚇取財罪
    嫌等語。
二、按時效完成者，應諭知免訴之判決，並得不經言詞辯論為之
    ，刑事訴訟法第三百零二條第二款、第三百零七條分別定有
    明文。再按被告乙○○行為後，刑法部分條文業於九十四年
    二月二日修正公布，並於九十五年七月一日施行。依修正後
    刑法第二條第一項規定：行為後法律有變更者，適用行為時
    之法律。但行為後之法律有利於行為人者，適用最有利於行
    為人之法律。而本件被告行為時刑法第八十條追訴權之時效
    期間規定為：「追訴權，因左列期間內不行使而消滅：一、
    死刑、無期徒刑或十年以上有期徒刑者，二十年。二、三年
    以上十年未滿有期徒刑者，十年。三、一年以上三年未滿有
    期徒刑者，五年。四、一年未滿有期徒刑者，三年。五、拘
    役或罰金者，一年。前項期間自犯罪成立之日起算。但犯罪
    行為有連續或繼續之狀態者，自行為終了之日起算」。修正
    後之刑法第八十條則規定為：「追訴權，因下列期間內未起
    訴而消滅：一、犯最重本刑為死刑、無期徒刑或十年以上有
    期徒刑之罪者，三十年。二、犯最重本刑為三年以上十年未
    滿有期徒刑之罪者，二十年。三、犯最重本刑為一年以上三
    年未滿有期徒刑之罪者，十年。四、犯最重本刑為一年未滿
    有期徒刑、拘役或罰金之罪者，五年。前項期間自犯罪成立
    之日起算。但犯罪行為有繼續之狀態者，自行為終了之日起
    算」。本件被告所涉犯之刑法第二百三十九條後段之相姦罪
    及同法第三百四十六條第一項之恐嚇取財罪，分屬法定刑為
    一年以下有期徒刑及五年以下有期徒刑之罪，是依被告行為
    時之修正前刑法第八十條第一項第三、二款規定，追訴時效
    期間各為五年及十年，修正後之規定則分別為十年及二十年
    。比較新、舊法之結果，被告行為時法對其較為有利，依前
    述修正後之刑法第二條第一項前段之規定，本件應適用被告
    行為時法。則關於追訴權時效之停止進行、停止原因視為消
    滅，及其期間、計算等規定，並一體適用修正前刑法第八十
    三條之規定，合先敘明。
三、經查，本件被告被訴涉犯之上開二罪，分屬法定最重本刑一
    年以下及五年以下有期徒刑之罪，依前述修正前刑法第八十
    條第一項第三、二款之規定，其追訴權時效各為五年及十年
    ；復依修正前同法第八十三條第一項、第三項規定，及參照
    司法院二十九年院字第一九六三號解釋，本案追訴權時效期
    間應加計因通緝而時效停止進行之一年三月及二年六月期間
    ，須滿六年三月及十二年六月。又案經提起公訴或自訴且在
    審判進行中，此時追訴權既無不行使之情形，自不發生時效
    進行之問題（司法院大法官釋字第一三八號解釋意旨參照）
    ，從而計算追訴權時效進行之期間，尚應扣除檢察官、法院
    依法行使偵查、起訴及審判程序所進行之期間，亦即前開六
    年三月及十二年六月外，另須加上此段行使偵查至審判之期
    間。查被告犯罪行為終了日各為八十年七月三十一日（即相
    姦罪之部分）及八十年八月八日（即恐嚇取財罪之部分），
    其追訴權時效應分別自該日起算，若經通緝須歷經六年三月
    及十二年六月，即分別至八十六年十月三十一日及九十三年
    二月八日屆滿。而本案自檢察官於八十年九月二十四日開始
    實施偵查（見臺灣桃園地方法院檢察署八十年度偵字第六九
    九二號卷第一頁之收文章），嗣經提起公訴，並繫屬本院，
    本院開始審理後，因被告逃匿，於八十一年五月二十八日第
    一次發布通緝（見本院八十一年度訴字第三九八卷第二五頁
    之通緝書），即自檢察官開始偵查至本院審判之期間另經過
    八月四日；嗣被告於八十四年二月二十四日經通緝到案（見
    本院八十四年度訴緝字第五四號卷第四、五頁之偵訊筆錄）
    ，再經本院開始審理後，又因逃匿經本院於八十四年七月十
    五日第二次發布通緝（見本院同上卷第一○七頁之通緝書）
    ，上開本院再度審理之期間又經過四月十九日。前揭六年三
    月及十二年六月，再加上前開偵查、審理之期間八月四日及
    四月十九日，合計應各於八十七年十一月二十四日及九十四
    年三月三日追訴權時效屆滿。本件犯罪之追訴權時效既已完
    成，揆諸前述規定，爰不經言詞辯論，逕為免訴判決之諭知
    。
據上論斷，應依刑事訴訟法第三百零二條第二款、第三百零七條
，判決如主文。
中    華    民    國    97    年     5    月    30    日
                  刑事第八庭  審判長法  官  邱滋杉
                                    法  官  陳彥宏
                                    法  官  吳為平
以上正本證明與原本無異。
如不服本判決，應於送達後10日內，向本院提出上訴狀。
                                    書記官  江惠婷
中    華    民    國    97    年    6     月    2     日


司法院資訊處製作；財團法人民間司法改革基金會備份。
